【裁判字號】    99,交訴,42
【裁判日期】    990817
【裁判案由】    公共危險等
【裁判全文】
臺灣臺北地方法院刑事判決              99年度交訴字第42號
公  訴  人  臺灣臺北地方法院檢察署檢察官
被      告  乙○○
選任辯護人  宋皇佑律師
上列被告因公共危險等案件，經檢察官提起公訴（98年度調偵字
第1284號），本院判決如下：
    主  文
乙○○被訴肇事逃逸部分無罪。
其餘被訴部分公訴不受理。
    理  由
壹、無罪部分：
一、公訴意旨略以：被告乙○○為車牌號碼CPW-987號重型機車
    之所有人，應隨時注意保持該機車之擋泥板為牢固不鬆脫之
    狀態，竟疏未注意，於民國98年9月24日上午7時30分許，騎
    乘上開機車由臺北市文山區○○○路○段由南往北方向行駛
    ，行經該路段319號前，因上揭機車前車輪擋泥板（烙碼SD2
    5HC0000000號）突然掉落，致同向行駛於後方，由告訴人甲○○所騎乘、搭載丙○○、黃獻義之車牌號碼CRB-875號重
    型機車，因閃避不及而壓及該擋泥板，隨即人車滑倒在地，
    甲○○因而受有右膝前十字韌帶拉扯性骨折之傷害，丙○○
    則受有右膝挫傷併表皮損傷及雙肘擦傷等傷害（過失傷害部
    份業經甲○○撤回告訴）。詎料被告於肇事後，竟未加以救
    護甲○○及丙○○，反而駕車逃逸，嗣經警查詢掉落現場之
    車輪擋泥板上烙碼後，始知上情。因認被告涉有刑法第185
    條之4肇事逃逸罪嫌云云。
二、按犯罪事實應依證據認定之，無證據不得認定犯罪事實；不
    能證明被告犯罪或其行為不罰者，應諭知無罪之判決，刑事
    訴訟法第154條第2項、第301條第1項，分別定有明文。復按
    認定不利於被告之事實，須依積極證據，苟積極證據不足為
    不利於被告事實之認定時，即應為有利於被告之認定，更不
    必有何有利之證據，最高法院30年上字第816號著有判例，
    可資參照。而刑法第185條之4之肇事逃逸罪，其客觀構成要
    件為行為人駕駛動力交通工具肇事，且致人死傷而逃逸，主
    觀要件則須行為人對致人死傷之事實有所認識，並進而決意
    擅自逃離肇事現場，始足當之，最高法院97年度臺上字第
    4456號判決可資參照。
三、檢察官認被告涉有上開罪嫌，係以告訴人甲○○及丙○○之
    之指訴、證人黃獻義及丁○○之證述、道路交通事故現場圖
    、補充資料表、道路交通事故調查報告表(一)、(二)、現場及車
    損照片、財團法人佛教慈濟醫院台北分院診斷證明書2紙及
    車籍查詢—基本資料詳細畫面為主要論據。訊據被告固然坦
    承，於上揭時間，確有駕駛車牌號碼CPW-987號重型機車行
    經肇事地點及現場之車輪擋泥板，係被告所有車牌號碼CPW
    -987號重型機車所掉落之事實，惟堅決否認有何肇事逃逸犯
    行，辯稱：車輪擋泥板掉落並不知情，不知道是擋泥板掉落
    使告訴人受傷，我沒有肇事及逃逸，我當時有聽到聲音，以
    為是人孔蓋翻起，往回看後，發現告訴人甲○○等人倒地受
    傷我有前去關心，本來要打電話叫救護車幫忙，因為丁○○
    表示已經打電話了，我覺得現場已經有人處理了，所以我才
    離開，當時不曉得這件事與我有關等語。辯護人則辯稱：本
    件肇事逃逸有無構成，有無客觀肇事的事實、被告是否知道
    肇事及有無逃逸的客觀行為以及故意，均有合理之懷疑。被
    告機車前輪擋泥板經勘驗沒有變形及破裂，惟告訴人搭載二
    個子女加上普通重型機車重力加上速度，若有壓到，擋泥板
    應該無法承受這樣的速度及重力應該會變形、破裂，告訴人
    是否有壓到擋泥板有所疑義，且證人丁○○之證述可證明告
    訴人倒地時一開始沒有提到擋泥板，事後才發現距離機車車
    頭一、二公尺處有擋泥板，才撿回來由警方一起帶走，告訴
    人是否有可能壓到其他的東西或因操作不良導致跌倒？告訴
    人是否有壓到擋泥板還有合理懷疑的疑慮。再者，被告沒有
    帶走擋泥板還下來關心、要打電話，是因為證人丁○○說已
    經打電話叫救護車被告才離去，依照經驗法則被告是否有肇
    事逃逸，仍然有合理的懷疑，至於被告陳稱說以為壓到人孔
    蓋的部份，事實上當時是上班時間，路上交通背景的聲音是
    非常複雜以及吵雜時間非常短促的情況下，被告聽到的聲音
    ，從新聞上也常聽到機車有壓到人孔蓋，他會有這種感覺並
    非是被告故意說謊等語。
四、證據能力部分：
    按被告以外之人於審判外之陳述，雖不符刑事訴訟法第159
    條之1、159條之2、159條之3、159條之4等規定，而經當事
    人於審判程序同意作為證據，法院審酌該言詞陳述或書面陳
    述作成時之情況，認為適當者，亦得為證據。當事人、代理
    人或辯護人於法院調查證據時，知有第159條第1項不得為證
    據之情形，而未於言詞辯論終結前聲明異議者，視為有前項
    之同意，刑事訴訟法第159條之5定有明文。本案當事人就下
    述各項證據方法之證據能力，於言詞辯論終結前均未異議，
    而經本院審酌各該證據方法之作成時，並無其他不法之情狀
    ，均適宜為本案之證據，依刑事訴訟法第159條之5之規定，
    有證據能力。
五、經查：
  (一)告訴人即證人甲○○於本院審理時證稱：於98年9月24日上
    午7時30分許，我同往常騎乘機車搭載二個小孩要去學校，
    我女兒是在我前面，我兒子坐在後面，是在臺北市○○○路
    ○ 段319號那邊發生車禍的，我跟在被告的機車後面，忽然
    間她有東西掉下來，我閃避不及，我感覺有壓到東西，我就
    往右邊摔倒，我記得距離被告所騎乘之機車距離沒有很遠，
    當時正好是上課時間，所以車子還很多，我沒有記下前面機
    車的號碼，我整個人跌坐在地上無法站起，我女兒也有受傷
    ，後來旁邊有路人問我們是否需要幫忙叫救護車，丁○○有
    過來問我說我怎麼了，我是說我自己跌倒，我的意思是沒有
    人來撞我，我也沒有去撞別人，但是我當時好像有壓到不知
    名的東西因而跌倒，我有告訴丁○○說旁邊有我壓到的東西
    ，請他要撿起來與機車放在一起，後來員警過來的時候，我
    有向員警說那個東西是我壓到的，要與機車放在一起，是否
    可以，警察就說可以，後來救護車來了之後，我就被送到醫
    院去了等語（見本院卷第31頁背面至第33頁）；證人即告訴
    人當日搭載之子黃獻義於本院審理時證稱：車禍的經過，就
    是騎過去馬路的時候，我側著看到的前面機車有一個東西掉
    下來，掉下來的聲音很大聲，過去的時候，我們的機車就壓
    到那個東西，是直接壓過去歪掉後才跌倒的，於是就跌倒。
    當我看到前方機車有掉落物品的時候，我們的機車與對方的
    機車距離大概有三個店面的距離等語明確（見本院卷第37
    頁背面至第38頁背面），顯見被告於98年9月24日上午7時30
    分許，騎乘機車由臺北市文山區○○○路○段由南往北方向
    行駛，行經該路段319號前，其機車前車輪擋泥板突然掉落
    ，致同向行駛於後方，由甲○○所騎乘、搭載丙○○、黃獻
    義之重型機車，因閃避不及而壓及該擋泥板，隨即人車滑倒
    在地之事實。
  (二)辯護人雖辯稱：扣案之擋泥板，並無破裂之情況，告訴人是
    否有壓過該檔泥板尚難證明，且告訴人違規超載，提高肇事
    或跌倒之風險云云，查扣案之擋泥板經本院勘驗之結果，該
    擋泥板正面及背面並無破裂或裂損之痕跡，有本院99年6月8
    日審判筆錄在卷可稽（見本院卷第31頁背面）。惟依證人甲○○、黃獻義之證述可知，被告機車之擋泥板掉落後，證人
    甲○○本欲閃躲之，縱告訴人並未輾壓過擋泥板，然亦因閃
    躲不及而倒地，造成告訴人甲○○等人受有傷害。告訴人雖
    機車違規超載，對於本件事故發生與有過失，然此未能影響
    被告本身具有因果關係之認定。辯護人所辯不足採信。
  (三)告訴人甲○○及被害人丙○○因本件車禍分別受有右膝前十
    字韌帶拉扯性骨折及右膝挫傷併表皮損傷及雙肘擦傷之傷害
    ，復有財團法人佛教慈濟醫院台北分院診斷證明書2紙在卷
    可稽（見98年度偵字第24192號偵查卷第31頁），是告訴人
    即被害人甲○○及丙○○因而受有上揭傷害之事實，亦堪以
    認定。
  (四)依前所述，本件肇事之原因乃係因被告機車前輪之擋泥板掉
    落，後方行駛之告訴人騎乘之機車閃避不及而壓過，因而人
    車滑倒在地。觀諸卷附被告機車之照片（見前揭偵查卷51頁
    ），該機車前方掛有置物籃，被告之視線是否受阻、是否可
    得知擋泥板掉落等情，並非無疑。依證人甲○○上開證述，
    及證人丁○○於本院審理時證稱：我當時人是315號店面裡
    面，我是聽到聲音才出來的，我當時是聽到一聲巨響，就是
    機車倒地的聲音。我看到的時候，機車已經倒在地上了，甲○○以及其女兒坐在地上。我問甲○○說，你是跟人家擦撞
    還是怎樣，甲○○說是她自己跌倒的，後來我才打電話叫一
    一九。後來警察過來之後，我與甲○○才一起看到有擋泥板
    的，所以才說可能是撞到擋泥板跌倒的，我們是猜想車禍是
    跟擋泥板有關係，後來警察才把擋泥板帶走。擋泥板在現場
    的位置與告訴人甲○○跌倒的機車大概是1至2公尺左右，是
    比較靠近店面這邊等語（見本院卷第35頁背面至第37頁），
    顯見擋泥板掉落於靠進店面之位置，與告訴人甲○○等人倒
    地之位置有1至2公尺之距離，於事發之初告訴人尚無法確認
    自己發生車禍之原因究係為何，在發現擋泥板後，始向員警
    表示壓過擋泥板等情，且證人甲○○騎乘機車因前方被告所
    駕駛機車之擋泥板掉落閃避不及而壓過，己身所騎乘機車打
    滑，人車倒地，與被告所騎乘之機車並未發生碰撞或擦撞，
    兩車間亦有一段距離甚明。以本案車禍發生時，正值通勤時
    間，於該路口車輛尚多之情形，則若非自己車輛有與證人甲○○所騎乘之機車發生擦撞，產生聲響，一般駕駛人實難會
    認為自己駕車行為與證人甲○○騎乘機車倒地受傷有關。則
    被告是否能認識或預見到告訴人因此受有傷害的事實，尚非
    無疑。公訴人僅以被告供稱行經肇事地點，有聽聞喀喀聲響
    ，直覺有異，回頭察看等情，認定被告對於肇事有所認識，
    尚非可採。
  (五)又證人丁○○於本院審理時證稱：車禍地點是在319號前面
    ，我的店面是315號，被告是站在我店門口那邊，她有回頭
    過來看。我看到被告有拿手機，我第一個反應向被告說我已
    經叫救護車了，被告有繼續停留在現場，後來救護車就來了
    等語（見本院卷第36頁）；證人黃獻義於偵查中證稱：被告
    有過來，我有看到被告在我們前面停下來，有往回走，問一
    下有沒有怎樣，我都沒有說話，他就走了等語（見前揭偵查
    卷第45頁）；於本院審理時證稱：被告下來關心之後，我並
    沒有告訴被告他的擋泥板掉下來讓我們跌倒，因為我是看我
    母親及妹妹的傷勢，所以沒有向被告說就讓被告走了等語（
    見本院卷第38頁背面至第39頁）；證人即告訴人機車搭載之
    女丙○○偵查中證稱：我有看到一個阿姨，腳上包著白白的
    （指被告），站在旁邊的車子看我們，聽到有人報警時，他
    就走了等語（見前揭偵查卷第45頁），佐以被告於本院審理
    時供稱：當天我騎乘機車，聽到聲音，我以為是人孔蓋翻開
    的聲音，所以我停下來，停在箱型車前方，往後一看，就看
    到告訴人他們摔車，我就往甲○○出事地點走，我看到他們
    受傷，就要往回去打電話，有看到一個男生從商店跑出來又
    跑進去，那個人說他已經打電話叫救護車，我就問甲○○他
    們發生甚麼事情，但是他們並無回應等語（見本院卷第35頁
    ），足認被告在證人甲○○等人倒地後，確曾停車回頭查看
    現場，並出言詢問告訴人甲○○等人受傷之情況，惟並無人
    告知被告肇事之原因，於證人丁○○表示已打電話叫救護車
    之情形下始行離開。被告之表現並未如同一般肇事逃逸之駕
    駛人，於車禍發生之初，多有倉惶、急於逃避民刑事責任之
    情形，此與被告辯稱自認證人倒地受傷與自己無關，其非肇
    事人，始離開現場之情節相吻合，被告辯稱不知肇事等語，
    自非虛妄。從而，自難僅憑被告於證人甲○○騎乘機車在被
    告駕車行進後方倒地，被告聽聞後方聲音有異，下車查看後
    而逕行離開，即遽認被告有肇事逃逸之故意。
六、綜上，被告騎乘機車之前輪擋泥板雖有掉落造成後方騎乘機
    車之告訴人閃躲不及，致甲○○等人受有傷害之情事，惟綜
    觀卷內證據，無從認定被告主觀上對於其造成告訴人甲○○
    等人受傷之事實有所認識而故意逃離現場，則其逕行離去之
    舉動，尚與肇事逃逸罪之構成要件有間。此外，本院復查無
    其他積極證據足以證明被告確有公訴意旨所指肇事逃逸犯行
    ，揆諸上開法條及判例意旨，本件不能證明被告犯罪，自應
    為被告無罪之諭知。
貳、不受理部分：
一、公訴意旨另以：被告乙○○為車牌號碼CPW-987號重型機車
    之所有人，應隨時注意保持該機車之擋泥板為牢固不鬆脫之
    狀態，竟疏未注意，於民國98年9月24日上午7時30分許，騎
    乘上開機車由臺北市文山區○○○路○段由南往北方向行駛
    ，行經該路段319號前，因上揭機車前車輪擋泥板（烙碼SD2
    5HC0000000號）突然掉落，致同向行駛於後方，由告訴人甲○○所騎乘、搭載丙○○、黃獻義之車牌號碼CRB-875號重
    型機車，因閃避不及而壓及該擋泥板，隨即人車滑倒在地，
    甲○○因而受有右膝前十字韌帶拉扯性骨折之傷害，丙○○
    則受有右膝挫傷併表皮損傷及雙肘擦傷等傷害。嗣經警查詢
    掉落現場之車輪擋泥板上烙碼後，始知上情。因認被告涉有
    刑法第284條第1項過失傷害罪嫌云云。
二、按告訴乃論之罪，告訴人於第一審辯論終結前得撤回其告訴
    ，又告訴經撤回者，應諭知不受理之判決，刑事訴訟法第23
    8 條第1項、第303條第3款所規定。查本件被告所涉過失傷
    害案件，經檢察官提起公訴，認被告係犯刑法第284條第1項
    前段之過失傷害罪。惟依同法第287條前段之規定，過失傷
    害案件須告訴乃論，茲據告訴人於99年8月3日具狀撤回對於
    被告之過失傷害告訴，此有告訴人所提之刑事撤回告訴狀1
    紙在卷可稽，揆諸前開說明，應就此部分為不受理之判決。
據上論斷，應依刑事訴訟法依刑事訴訟法第301條第1項、第303
條第3 款，判決如主文。
本案經檢察官高維駿到庭執行職務。
中    華    民    國    99    年    8     月    17    日
                  刑事第七庭    審判長法  官  林庚棟
                                      法  官  林勇如
                                      法  官  章曉文
以上正本證明與原本無異。
如不服本判決應於收受送達後10日內向本院提出上訴書狀，並應
敘述具體理由；其未敘述上訴理由者，應於上訴期間屆滿後20日
內向本院補提理由書（均須按他造當事人之人數附繕）「切勿逕
送上級法院」。
                                      書記官  林義盛
中    華    民    國    99    年    8     月    17    日

司法院資訊處製作；財團法人民間司法改革基金會備份。
